# 求助陈版：母公司收购与同控合并发生在同一年的问题

提问人：wx_5e57528c5554 时间：2020-02-27 14:21:25
求助：A公司的母公司C在 2019 年 4 月收购B公司100%股权，并在 20191231 将股权的60%转让给A，A支付的对价=1231时应享有的B在C报表上的份额（就是B自己的所有者权益，不考虑增值商誉），然后A就对应确认B在 1231所有者权益0.6的长股投，在A的合并报表时，就按照B在 1231 的所有者权益0.4确认少数股东权益，剩余部分抵消长股投；但是这样的话B在 4 月-12月的净利润还是体现为合并利润表-归属母公司的利润，但是在做合并抵消的时候B的未分配利润已经抵消完了，这样在所有者权益变动表里算出来的母公司的未分配利润会比资产负债表大合并分录为：
A公司层面：
借：长期股权投资 600w（B在 20191231 与C合并报表的账面价值*0.6）
贷：货币资金 600w
A合并层面：
借：B公司所有者权益 1000w
贷：长期股权投资 400w
贷：少数股东权益 400w
请问上数步骤有哪个地方有问题呢

回答人：chenyiwei
其实抵销分录很简单，只需要 4 笔：
1 、借：实收资本，贷：资本公积（金额为B公司实收资本的 60 ％）
2 、借：实收资本、资本公积、盈余公积、未分配利润（上述各项目期末余额的 40 ％），贷：少数股东权益3 、借：年初未分配利润（B公司年初未分配利润的 40 ％），借：少数股东损益（本期净利润的 40 ％），贷：期末未分配利润
4 、借：资本公积，贷：长期股权投资（长期股权投资的账面价值）

提问人：1224spf 时间：2020-10-25 14:33:09
追问陈版主，上面例子中假设：A公司的母公司C在 2019 年 4 月收购B公司90%股权（非同控合并），并在 20191231将股权转让给A公司，那么于A公司而言这次是属于同控合并还是非同控合并呢？是不是母公司C买进来的时间不足 1 年，不能构成同控合并？
如果A公司这次购买B公司的股权属于非同控合并，假如有负商誉是否能确认损益呢？

回答人：chenyiwei
因为该合并是在母公司主导下完成的，且预计合并后控制关系将长期稳定存续，故仍属于同一控制下合并。“母公司C买进来的时间不足 1 年，不能构成同控合并”的理解不恰当。

提问人：1224spf 时间：2020-10-26 19:45:00
陈版，《企业会计准则第 20 号-企业合并》第五条规定：参与合并的企业在合并前后均受同一方或者相同的多方最终控制，且该控制并非暂时性的，为同一控制下的企业合并。
准则讲解中：控制并非暂时性是指参与合并的各方在合并前后较长的时间内受同一方或相同的多方最终控制，较长的时间通常指 1 年以上。
上例中C公司控制B公司的时间不足一年，所以A公司在 1231 合并B公司的时候，A和B在同一控制的时间没有超过 1年，是否不应该按照同控合并来做？

回答人：chenyiwei
不需要“前后各一年”。类似于本案例中这样的由实际控制人主导合并，且合并后持续保持同一控制的关系的，仍属于同一控制下合并。

提问人：1224spf 时间：2020-10-27 15:33:00
陈版，如果是母公司C主导的合并，应当属于同一控制下的企业合并，这个时候合并日是 1231 对吗？
如果不是母公司C主导，当时其收购B公司、 1231 出售B公司均有合理的理由的话，就是非同控合并对吗？这种情况下合并日需要追溯到 19 年 4 月吗？

回答人：chenyiwei
这种交易，不论是否为母公司主导（实际上要证明不是母公司主导很难），都作为同一控制下合并处理，合并日为1231 。但合并报表的编制追溯到 2019 年 4 月。